臺灣彰化地方法院員林簡易庭民事判決
111年度員簡字第287號
原      告  洪金順  
訴訟代理人  洪振嘉  
被      告  陳志嘉  
訴訟代理人  張家豪律師
上列當事人間因過失傷害案件（110年度交易字第387號），原告
提起刑事附帶民事訴訟之損害賠償事件，經本院刑事庭裁定移送
（110年度交附民字第121號），本院於民國111年10月25日言詞
辯論終結，判決如下：
    主      文
被告應給付原告新臺幣陸拾貳萬壹仟伍佰陸拾元，及自民國一百
一十年十一月十日起至清償日止，按年息百分之五計算之利息。
原告其餘之訴駁回。
訴訟費用由被告負擔百分之二十九，餘由原告負擔。
本判決原告勝訴部分得假執行。但被告如以新臺幣陸拾貳萬壹仟
伍佰陸拾元為原告預供擔保，得免為假執行。
原告其餘假執行之聲請駁回。
    事實及理由
壹、程序部分：
    按訴狀送達後，原告不得將原訴變更或追加他訴，但擴張或
    減縮應受判決事項之聲明者，不在此限，民事訴訟法第255
    條第1項第2款分別定有明文。本件原告起訴聲明係請求被告
    給付新臺幣（下同）2,078,300元及遲延利息（見附民字卷
    第5頁），嗣於本院審理時將上開金額變更為2,142,602元及
    遲延利息（見本院卷第135頁），核此僅為擴張應受判決事
    項之聲明，揆諸上揭規定，於法並無不合，應予准許。
貳、實體部分：
一、原告主張：被告於民國109年5月17日上午5時50分許，駕駛車
    牌號碼0000-00號自用小貨車（下稱系爭車輛），沿彰化縣秀
    水鄉崙港巷（下稱崙港巷）由西往東方向行駛，行經崙港巷
    40號前時，本應注意車前狀況，並隨時採取必要之安全措施
    。而依當時天候為晴、日間自然光線，路面鋪裝柏油、路面
    乾燥、無缺陷，道路無障礙物、視距良好等情況，並無不能
    注意之情事，竟疏未注意及此。適原告自崙港巷40號對面穿
    越道路到達崙港巷40號後，即站立在該處之崙港巷道路上等
    候他人，致其遭被告駕駛之系爭車輛撞擊倒地，並受有第六
    節頸椎骨折、四肢體擦傷挫傷、腰椎第五節椎弓骨折之傷害
    （下稱系爭事故）。又原告因系爭事故受有達2,142,602元
    之損害（包含醫藥費用支出計149,362元、住院期間及出院
    後專人照顧支出計51,600元、薪資損失計71,400元、勞動能
    力喪失計1,570,240元及慰撫金計300,000元），且原告所受
    損害與被告之行為間有相當因果關係，被告就原告所受損害
    自應負損害賠償責任，爰依侵權行為之法律關係提起本件訴
    訟。並聲明：（一）被告應給付原告2,142,602元及自起訴
    狀繕本送達翌日起至清償日止，按年息5%計算之利息；（二
    ）願供擔保請准宣告假執行。
二、被告則以：其就系爭事故之發生具有過失，且就原告主張之
    醫療費用及住院期間專人照顧等支出費用均不爭執，然關於
    薪資損失及勞動能力喪失等項目則有爭執，且慰撫金請求金
    額過高，另原告就系爭事故之發生亦與有過失，其主張被告
    應負其受損害之全部賠償責任，亦屬無據等語，資為抗辯。
    並聲明：（一）原告之訴駁回；（二）如受不利判決，願供
    擔保請准宣告免為假執行。
三、得心證之理由：
（一）按因故意或過失，不法侵害他人之權利者，負損害賠償責
      任；汽車、機車或其他非依軌道行駛之動力車輛，在使用
      中加損害於他人者駕駛人應賠償因此所生之損害；不法侵
      害他人身體、健康者，對於被害人因此喪失或減少勞動能
      力，或增加生活上之需要時，應負損害賠償責任；不法侵
      害他人之身體、健康、名譽、自由、信用、隱私、貞操，
      或不法侵害其他人格法益而情節重大者，被害人雖非財產
      上之損害，亦得請求賠償相當之金額，民法第184條、第1
      91條之2前段、第193條第1項、第195條分別定有明文。經
      查，被告因系爭事故經本院刑事庭以110年度交易字第387
      號判決論以過失傷害罪，判處有期徒刑3月（得易科罰金
      ）等情，業據本院調閱上開判決卷證查核無誤，且為兩造
      所不爭執，是依上開規定，被告應就原告所受損害負賠償
      責任。
（二）關於原告所得請求賠償金額部分，茲分述如下：
　　⒈醫療費用、住院期間及出院後專人照顧費用部分：
　　　原告主張其系爭事故受有傷害，並支出醫療費用計149,36
      2元（包含門診費用7,607元、住院費用141,755元）及住
      院期間與出院後專人照顧費用計51,600元，業據其提出衛
      生福利部彰化醫院診斷證明書、醫療費用收據數紙及看護
      費證明為證，且為被告所不爭執（見本院卷第136、210頁
      ），是原告主張受有上開金額之損害，應屬有據。
　　⒉薪資損失部分：
　　　原告主張經系爭事故後休養3個月乙情，業據其提出上揭
      診斷證明書為憑，且該診斷證明書之「醫師囑言」欄確有
      記載原告需休養3個月等語（見附民字卷第19頁），應認
      原告確有3個月不能工作。又原告主張因無法提出薪資證
      明，故以系爭事故發生時即109年度每月基本工資23,800
      元計算等語，然被告則以原告未提出任何單據，不同意以
      上開數額計算等語置辯。本院審酌原告於系爭事故發生時
      為52歲之人，尚有相當工作能力，再衡酌行政院核定之勞
      工基本工資於109年間為23,800元，為該院依國內經濟情
      況調查分析所認勞工最低生活保障，以此作為原告薪資損
      失之計算基準，尚屬客觀合理，據此計算原告因系爭事故
      受有無法工作之薪資損失應為71,400元（計算式：23,800
      元×3個月=71,400元）；被告僅空言爭執原告前揭計算方
      式，難認有據，自無可採。
　　⒊勞動能力喪失部分：
　　　①按身體或健康受侵害，而減少勞動能力者，其減少及殘
        存勞動能力之價值，不能以現有之收入為準，蓋現有收
        入每因特殊因素之存在而與實際所餘勞動能力不能相符
        ，現有收入高者，一旦喪失其職位，未必能自他處獲得
        同一待遇，故所謂減少及殘存勞動能力之價值，應以其
        能力在通常情形下可能取得之收入為標準（最高法院61
        年台上字第1987號判例意旨參照）。原告主張其因系爭
        事故而致其勞動能力損失乙節，經本院囑託彰化基督教
        醫療財團法人彰化基督教醫院（下稱彰基醫院）進行鑑
        定，經該院提出鑑定意見略以：「鑑定個案傷病後至今
        已逾兩年，整體症狀達醫療穩定狀態，現況遺存有頸椎
        脊髓壓迫現象併關節活動受限、雙手握力表現不佳，因
        遺存神經學症狀之影響，致部分勞動能力減損。」、「
        依據美國醫學會永久障礙評估指南（AMA Guides to th
        e Evaluation of Permanent Impairment 第六版）合
        併神經及脊柱系統失能評估標準，目前鑑定個案之整體
        障礙（Whole-person impairment，WPIs）百分比為15%
        。參考2009年行政院勞工委員會主編之勞工保險失能評
        估操作手冊，經調整未來收入能力排行、職業及年齡後
        ，總計勞動減損比例為28%。」等語，有彰基醫院出具
        之失能鑑定報告書在卷可查（見本院卷第179頁），是
        原告因系爭事故所受傷害致其損失勞動能力之比例應為
        28%。
　　　②又原告為56年10月2日生之人，有卷附前揭診斷證明書可
        參（見附民字卷第19頁），其於109年5月17日受有上開
        傷勢，依勞動基準法第54條第1項第1款規定勞工年滿65
        歲時強制退休，再參酌上開診斷證明書載明原告於109
        年5月29日出院，需休養3個月等語，因此如自原告出院
        3個月後起算至勞工強制退休之65歲為止，其工作年限
        尚有12年1月又3日。此外，依上所述，原告於系爭事故
        發生時之每月薪資即按23,800元之數額認定，再依所減
        少28%勞動能力比例計算，原告每年薪資損失金額應為7
        9,968元（計算式：23,800元×12個月×28%=79,968元）
        。依霍夫曼式計算法扣除中間利息（首期給付不扣除中
        間利息）核計其金額為771,478元【計算貳：79,968×9.
        00000000+(79,968×0.00000000)×(10.00000000-0.0000
        0000)=771,477.0000000000。其中9.00000000為年別單
        利5%第12年霍夫曼累計係數，10.00000000為年別單利5
        %第13年霍夫曼累計係數，0.00000000為未滿一年部分
        折算年數之比例(1/12+3/365=0.00000000)。採四捨五
        入，元以下進位】。是原告於此範圍內，請求被告賠償
        勞動能力喪失計771,478元，應予准許；逾此範圍金額
        之請求，為無理由，不應准許。
　　⒋慰撫金部分：
      按慰藉金之賠償須以人格權遭遇侵害，使精神上受有痛苦
      為必要，其核給之標準固與財產上損害之計算不同，然非
      不可斟酌雙方身分資力與加害程度，及其他各種情形核定
      相當之數額（最高法院51年台上字第223號判決意旨參照
      ）。本院審酌原告因系爭事故受有前揭傷害，已造成其生
      活起居之不便，精神、身體、健康及生活品質應均受有一
      定程度之痛苦及影響，並因此致勞動能力減損28%，其依
      民法第195條第1項前段規定請求被告賠償非財產上之損害
      ，核屬有據。本院斟酌卷附兩造稅務電子閘門財產所得調
      件明細所示兩造財產所得資料、其等自陳學經歷及家境情
      形、兩造身分、地位及經濟狀況、系爭事故發生始末、被
      告侵權行為情節及原告所受之傷害程度等情狀，認原告請
      求賠償之慰撫金數額以200,000元為適當，逾此數額之請
      求，即屬無據。
　　⒌關於原告與有過失之認定：　
　　　①按損害之發生或擴大，被害人與有過失者，法院得減輕
        賠償金額或免除之，民法第217條第1項定有明文。此項
        規定之目的在謀求加害人與被害人間之公平，倘受害人
        於事故之發生亦有過失時，由加害人負全部賠償責任，
        未免失諸過酷，是以賦與法院得不待當事人之主張，減
        輕其賠償金額或免除之職權。換言之，基於過失相抵之
        責任減輕或免除，非僅為抗辯之一種，亦可使請求權全
        部或一部為之消滅，故裁判上得以職權斟酌之。
　　　②依道路交通安全規則第133條已明定：「行人應在劃設之
        人行道行走，在未劃設人行道之道路，應靠邊行走，並
        不得在道路上任意奔跑、追逐、嬉戲或坐、臥、蹲、立
        ，阻礙交通。」，然原告未遵守上揭規定，為等候他人
        而貿然站立於崙港巷車道上致遭撞擊，就系爭事故亦有
        過失，揆諸前揭說明，本件自有過失相抵原則之適用。
        經本院審酌雙方肇事原因、過失情節及程度等一切情狀
        ，認被告就系爭事故之發生應負70%之過失責任，原告
        則應負30%之過失責任，故本院即得據此酌減被告之賠
        償責任比例為70%。
　　⒍此外，原告因系爭事故已受領強制責任險理賠金計249,128
      元，業據其自陳在案（見本院卷第51頁），且有旺旺友聯
      產物保險股份有限公司111年3月21日函附卷可參（見本院
      卷第99頁），此部分依強制汽車責任保險法第32條規定亦
      應予扣除。
　　⒎綜上，原告對於被告得請求之金額經依兩造應負擔過失比
      例予以核減，並扣除原告已受領之前述強制責任險理賠金
      額後，原告得請求被告賠償金額應為621,560元（計算式
      ：【149,362元+51,600元+71,400元+771,478元+200,000
      元】x70%-249,128元=621,560元）。
四、綜上所述，原告依侵權行為之法律關係，請求被告應給付原
    告621,560元，及自起訴狀繕本送達之翌日即110年11月10日
    起（見交附民字卷第61頁）至清償日止，按年息5%計算之利
    息，為有理由，應予准許；逾此範圍之請求，為無理由，應
    予駁回。
五、本件原告勝訴部分係就民事訴訟法第427條適用簡易程序所
    為被告敗訴之判決，依同法第389條第1項第3款規定，爰依
    職權宣告假執行；另依同法第392條第2項之規定，依職權宣
    告被告如預供擔保，得免為假執行。至原告敗訴部分，其假
    執行聲請失所依附，應予駁回。
六、本件事證已臻明確，兩造其餘攻擊防禦方法及證據，核與判
    決之結果不生影響，爰不一一論列。
七、本件係刑事附帶民事訴訟，而由本院刑事庭移送民事庭者，
    依刑事訴訟法第504條第2項之規定，本無須繳納裁判費，惟
    為因應訴訟費用發生，仍依民事訴訟法第79條規定諭知訴訟
    費用之負擔。
中　　華　　民　　國　　111 　年　　11　　月　　22　　日
        　　　　　員林簡易庭  法  官  黃英豪　　　　　　
以上正本係照原本作成。
如不服本判決，須於判決送達後20日內，向本院提出上訴狀。（
須按他造當事人之人數附繕本）。如委任律師提起上訴者，應一
併繳納上訴審裁判費。
中　　華　　民　　國　　111 　年　　11　　月　　22　　日
                              書記官  張莉秋